【裁判字號】    89,訴,4316
【裁判日期】    900216
【裁判案由】    債務不履行損害賠償
【裁判全文】
臺灣臺北地方法院民事判決  八十九年度訴字第四三一六號
    原      告  國華產物保險股份有限公司
    法定代理人  甲○○
    訴訟代理人  丁○○
                乙○○
    被      告  丙○○
右當事人間債務不履行損害賠償事件，本院判決如左：
    主    文
原告之訴及假執行之聲請均駁回。
訴訟費用由原告負擔。
    事    實
甲、原告方面：
壹、聲明：
一、被告應給付原告新台幣（下同）陸拾壹萬仟貳佰柒拾元，並自起訴狀繕本送達
    翌日（八十九年十月十九日）起至清償日止，按年息百分之五計算之利息。
二、原告願供擔保請准宣告假執行。
貳、陳述：
一、原告以保單號碼00000000000號汽車保單，承保訴外人陳靖芷所有車號Ｔ五－五
    六一一號自用小客車，該車於八十八年十二月五日交予被告保管使用，因被告將
    車停放於新店市○○路而未盡善良保管人責任，致原告上述承保汽車失竊，該案
    業經江陵派出所處理在案。
二、原告已依保險契約賠償被保險人陸拾壹萬仟貳佰柒拾元，並依法取得債權讓與
    契約書；依據民法第四七○條被告有返還借用物之義務，按照民法被告有保管之
    義務。被告前開行為實已構成民法上債務不履行，應負損害賠償債任，爰依民法
    第四百七十條、第二百二十六條，請求判決如原告訴之聲明。
三、被告一直說向他借的，與車主有無在旁邊是沒有關係的。
    我覺得他們的證詞有矛盾。
、證據：提出汽車理賠計算書及駕照、賠款同意書及領款收據、債權讓與契約書等
    件為證。
乙、被告方面：
壹、聲明：駁回原告之訴及假執行之聲請。
貳、陳述：
一、我是正當的使用，我有報案，對原告所陳述之事實不爭執，當時是放在合法的停
    車格內，我沒有責任。對證物一至三沒有意見。當初陳靖芷有告訴我說交給保險
    公司去處理，當時車主是與我在一起，有向新店市江陵派出所報案。八十八年十
    二月五日證人陳靖芷請我去辛亥路陳靖芷家幫他開車，我開車時當時證人陳靖芷
    、唐忠孝均在車上。我開車過去停在陳家附近，開車載他們二人去新店民權路，
    證人二人均會開車。去民權路我停好車後鑰匙交給陳靖芷，陪他們去找陳靖芷的
    朋友，我不認識陳靖芷的朋友，只是叫我當司機。到凌晨五點五十分左右，發現
    車子不見了，我們先打電話報警，待警察來後我們三人再坐計程車到江陵派出所
    報案。因我的車齡有八年，怕會故障故未開我的車。我先去接唐忠孝後再去接陳
    靖芷。
二、我只是汽車駕駛人，且我有妥善保管汽車並與汽車車主同行，汽車停放於新店市
    公有停車格，並加裝拐杖鎖，我不認為有債務之可言。對損害賠償部分，應向小
    偷求償，而並非向駕駛人求償。
、證據：聲請訊問證人陳靖芷、唐忠孝。
丙、本院依職權調閱臺北縣警察局新店分局車輛失竊受理紀錄。
    理    由
一、原告起訴主張：原告承保訴外人陳靖芷所有車號Ｔ五－五六一一號自用小客車，
    該車交予被告保管使用，因被告將車停放於新店市○○路而未盡善良保管人責任
    ，致原告上述承保汽車失竊，原告已依保險契約賠償被保險人陸拾壹萬仟貳佰
    柒拾元，並依法取得債權讓與契約書，依民法第四七○條被告有返還借用物之義
    務，被告行為已構成債務不履行，依法應負賠償責任等語；被告則以：其只是汽
    車駕駛人，且有妥善保管汽車並與汽車車主同行，汽車停放於新店市公有停車格
    ，並加裝拐杖鎖，無債務之可言等語置辯。
二、查：本件原告承保訴外人陳靖芷所有車號Ｔ五－五六一一號自用小客車，該車停
    放於新店市○○路遭竊，原告已依保險契約賠償被保險人陳靖芷陸拾壹萬仟貳
    佰柒拾元，並取得訴外人陳靖芷之債權讓與契約書等情，為被告所不爭執，且有
    原告所提之汽車理賠計算書及駕照、賠款同意書及領款收據、債權讓與契約書等
    件，並經本院調閱丙○○報失車號Ｔ五－五六一一號自用小客車之車輛失竊報案
    單暨車籍資料聯單為證，自堪信為實在。
三、本件被告抗辯其只為車輛之駕駛人，並與車主同行等語，經查：本院訊之證人即
    系爭車輛所有人陳靖芷證稱：因朋友隔天要出國，前去找該朋友，我會開車，但
    因我本來要就寢就將隱形眼鏡拿下，就請被告開車，我男朋友唐忠孝也有去，因
    他有喝酒，我不敢讓他開車，被告先去載他哥哥後再來我家辛亥路接我，後就開
    到新店，車停好後三人一起就去找我朋友，我車子原本停在辛亥路，我不記得被
    告及證人唐忠孝如何到我住處等語，與被告自陳：「陳靖芷請我去辛亥路陳靖芷
    家幫他開車，我開車時當時證人陳靖芷、唐忠孝均在車上。我開車過去停在陳家
    附近，開車載他們二人去新店民權路，證人陳靖芷、唐忠孝均會開車。去民權路
    我停好車後鑰匙交給陳靖芷，陪他們去找陳靖芷的朋友，我不認識陳靖芷的朋友
    ，只是叫我當司機。到凌晨五點五十分左右，發現車子不見了，我們先打電話報
    警，待警察來後我們三人再坐計程車到江陵派出所報案。我先去接唐忠孝後再去
    接陳靖芷。」等情大致相符，自足信被告所辯系爭車輛失竊當日，被告係訴外人
    陳靖芷請去幫陳靖芷開車等情為實在。按解釋意思表示，應探求當事人之真意，
    不得拘泥於所用之辭句，為民法第九十八條所明定，而當事人間是否存在某種法
    律關係，亦不應拘泥於所用辭句，仍應依民法第一百五十三條規定，審查雙方意
    思表示是否合致，以為認定契約成立與否之依據。本件原告主張訴外人將系爭車
    輛出借予被告，因被告未予妥善保管致該車輛失竊等情，然依證人陳靖芷之證言
    觀之，被告雖有駕駛系爭車輛，並將該車停放於失竊地點，惟被告駕駛系爭車輛
    係受陳靖芷所託，該車使用時，陳靖芷亦在車上，而當時該車使用之目的，亦係
    因陳靖芷為拜訪朋友，受限於未戴眼鏡而請被告代為駕駛，則該車輛實際上仍在
    陳靖芷之管領下，是被告與陳靖芷間，並無借用系爭車輛之意思，僅被告代陳靖
    芷駕駛車輛而已，足認其間無原告所稱系爭車輛之借貸關係。本件原告雖受讓陳
    靖芷對系爭車輛之一切權利，惟被告與陳靖芷間既無借貸關係之存在，原告主張
    被告借用系爭車輛，有返還借用物之義務，被告行為已構成民法上債務不履行，
    應負損害賠償債任，請求被告給付陸拾壹萬仟貳佰柒拾元，並自起訴狀繕本送
    達翌日（八十九年十月十九日）起至清償日止，按年息百分之五計算之利息，即
    無理由，應予駁回。原告之訴既經駁回，其假執行之聲請亦失所附麗，應併予駁
    回。
結論：原告之訴為無理由，依民事訴訟法第七十八條，判決如主文。
中      華      民      國    九十      年      二      月     十六     日
                                  民事第四庭法      官  蔡政哲
右為正本係照原本作成
如對本判決上訴，須於判決送達後廿日內向本院提出上訴狀
中      華      民      國    九十      年      三      月     一       日
                                            法院書記官  官碧玲


司法院資訊處製作；財團法人民間司法改革基金會備份。
